【裁判字號】    98,交抗,935
【裁判日期】    980911
【裁判案由】    聲明異議
【裁判全文】
臺灣高等法院臺中分院刑事裁定         98年度交抗字第935號
抗  告  人
即受處分人  甲○○○
上列抗告人因聲明異議案件，不服臺灣苗栗地方法院，中華民國
98年8月4日所為裁定（98年度交聲字第219號），提起抗告，本
院裁定如下：
    主  文
抗告駁回。
    理  由
一、抗告意旨略以：抗告人於98年2月22日誤闖高速公路後龍收
    費站電子車道，過後有停到邊上問收費員如何處理？他告訴
    我等通知交錢，後來收到監理所通知600元罰單，立即去繳
    納（期限內），以為沒事了，結果又收到一張3000元罰單，
    到監理站一問之下才知另有一張50元通行費未繳過期，所以
    要罰。今天抗告人如有接到通知而不去繳交理應罰款，然而
    抗告人接到那張600元罰單，馬上就去繳了，何在乎區區50
    元呢？抗告人第一次申訴被駁回，有打電話去監理站裁決所
    問，要哪種理由條件才能申訴成功，他回答說要戶籍他遷人
    不住那裡，而沒收到通知單，就可以申訴成功，該理由和本
    人不在未收到通知之理由是否相同。爰提起本件抗告，請求
    撤銷該違法之原處分及原裁定，更為適當之裁定等語。
二、原處分機關略以：異議人即受處分人甲○○○（下稱受處分
    人）所有車牌號碼LN-4652號自用小客車於民國98年2月22日
    18時56分許，行經交通部臺灣區○道○○○路局後龍收費站
    北（第 2車道），因有行駛於應繳費之公路而不依規定繳費
    （申裝戶行駛電子收費大車道）之違規行為，經通知補繳，
    繳費期限98年4月10日止未補繳，於98年4月11日為內政部警
    政署國道公路警察局第二警察隊後龍分隊警員協助舉發；嗣
    受處分人於舉發通知單所載應到案期限內陳述不服，原處分
    機關乃依照道路交通管理處罰條例第27條第 1項暨違反道路
    交通管理事件統一裁罰基準及處理細則第41條第 4項規定，
    於98年7月28日掣開竹監苗字第54-ZBR012163 號裁決書裁處
    受處分人罰鍰新臺幣3,000元，原處分並無不法等語。
三、受處分人聲明異議意旨略以：受處分人於98年 2月22日誤闖
    苗栗後龍收費站ETC 車道，因未收到50元單據及郵局掛號招
    領通知單，以致未去繳交通行；如果受處分人拒收掛號單或
    有收到郵局招領通知單而不去繳交，理當該罰，但事實上不
    知道有此項繳費才會逾期，為此向法院聲明異議，請求撤銷
    原處分等語。
四、按汽車行駛於應繳費之公路、橋樑、隧道或輪渡，不依規定
    繳費者，處汽車所有人或駕駛人新臺幣3,000元以上6,000元
    以下罰鍰，並追繳欠費；汽車通行於應繳通行費之公路，經
    收費站不依規定繳費者，徵收機關應向其追繳通行費及加收
    追繳作業費用；有第 1項違規行為者，另由公路主管機關依
    道路交通管理處罰條例第27條規定處罰之，道路交通管理處
    罰條例第27條第1項、公路通行費徵收管理辦法第15條第1項
    、第 3項分別定有明文。次按交通部臺灣區○道○○○路局
    為辦理電子收費申裝及欠費追繳作業，依據「公路通行費徵
    收管理辦法」（以下簡稱本辦法）相關規定訂定「交通部臺
    灣區○道○○○路局電子收費申裝及欠費追繳作業注意事項
    」（以下簡稱注意事項）；依本辦法第15條規定，用路人不
    依規定繳費者，營運單位應依用路人不同之欠費行為，依本
    局（指高速公路局）查明之車籍資料，製發「補繳通行費及
    作業處理費通知單」，追繳通行費並加收作業處理費用；用
    路人應於通知單所列之繳費期限內完成補繳程序，逾期未繳
    納則移送相關警察單位依法處理，注意事項第1條、第13條
    第1項、第17條第3項亦分別定有明文。再按處理違反道路交
    通管理事件，有關文書送達之程序，依行政程序法之規定；
    而不能依行政程序法第72條規定對應受送達人之住居所、事
    務所或營業所為之或對其他得會晤應受送達人之處所送達，
    亦無法依同法第73條將文書付與有辨別事理能力之同居人、
    受僱人或應送達處所之接收郵件人員時，得將文書寄存送達
    地之地方自治或警察機關，並作送達通知書2份，1份黏貼於
    應受送達人住居所、事務所、營業所或其就業處所門首，另
    1份交由鄰居轉交或置於該送達處所信箱或其他適當位置，
    以為送達；由郵政機關為送達者，得將文書寄存於送達地之
    郵政機關，處理細則第5條、行政程序法第74條第1項及第2
    項亦分別規定甚明。
五、經查：
  (一)本件抗告人所有車號LN-4652號自小客車，於98年2月22日18
    時56分許，行經臺灣區○道○○○路局後龍收費站北（第 2
    車道），有行駛於應繳費之公路而不依規定繳費（未申裝戶
    行駛電子收費大車道）之違規行為，經通知補繳，繳費期限
    98年4月10日止未補繳，於98年4月11日經內政部警政署國道
    公路警察局第二警察隊後龍分隊警員協助舉發，而掣開內政
    部警政署國道公路警察局公警局交字第ZBR012163 號舉發違
    反道路交通管理事件通知單之事實，有上開舉發違反道路交
    通管理事件通知單影本及違反道路交通管理事件裁決書各一
    紙附卷可稽。
  (二)查本件之高速公路通行費催繳通知單，經遠通電收公司交付
    郵務機關於98年 3月20日按抗告人甲○○○之車籍地址即居
    住地址「苗栗縣苗栗市福麗里17鄰梅園 1號」郵寄送達，因
    未獲會晤抗告人本人，亦無受領文書之同居人、受僱人或應
    送達處所之接收郵件人員，故於送達證書上送達方法一欄勾
    選「寄存送達」之項目，並於98年 3月23日將該送達文書寄
    存於苗栗市中苗郵局，且作成送達通知書2份，其中1份黏貼
    於應受送達人住居所門首，另 1份置於該送達處所信箱，以
    為送達等情，有交通部臺灣區○道○○○路局後龍收費站98
    年 7月22日高後訴字第0980001032號函、高速公路局委託遠
    通電收公司辦理電子收費業務送達證書各 1件附卷可稽，揆
    諸前揭規定，應認本件高速公路通行費催繳通知單之送達並
    無違誤，已生合法送達之效力，殆無疑義。抗告人遽以伊從
    未收到 ETC收費補繳通知單，如何如期繳費，是原處分機關
    所為之裁決處分，自有未洽等語置辯，顯與卷證內容不符，
    洵屬無據。另抗告人稱其未收到補繳通知單與戶籍他遷人不
    住那裡，而沒收到通知單之情形相同云云，然本件抗告人居
    住地與戶籍地均係於前揭之送達地址，且抗告人對此亦不爭
    執，故本件與戶籍他遷且未居住於送達地址致送達不合法之
    情形不同，是以抗告人以此為據認通行費催繳通知單之送達
    不合法容有誤解，併此敘明。
  (三)綜上所述，本件抗告人確有「行駛於應繳費之公路，而不依
    規定繳費」之違規事實。原審法院因認原處分機關就抗告人
    之上開違規事實，依據道路交通管理處罰條例第27條第 1項
    、違反道路交通管理事件統一裁罰基準表及處理細則第41條
    第4項之規定，裁處抗告人罰鍰新臺幣3,000元，核無違誤或
    不當，而駁回抗告人於原審法院之聲明異議，經核並無不合
    ，抗告人猶執陳詞空言指摘原裁定，而提起抗告，為無理由
    ，應予駁回。
六、據上論斷，應依道路交通案件處理辦法第26條，刑事訴訟法
    第412條，裁定如主文。
中    華    民    國    98    年    9    月    11     日
            交通法庭    審判長法  官  趙  春  碧
                              法  官  林  宜  民
                              法  官  賴  恭  利
上列正本證明與原本無異。
不得再抗告。
                              書記官  林  桂  鳳
中    華    民    國    98    年    9    月    11     日


司法院資訊處製作；財團法人民間司法改革基金會備份。
